臺灣基隆地方法院刑事判決　　　　　　94年度交簡上字第33號
上　訴　人
即　被　告　乙○○
上列上訴人即被告因過失致死等案件，不服本院瑞芳簡易庭93年
度瑞交簡字第19號，中華民國94年6 月30日第一審刑事簡易判決
（原聲請案號：93年度偵字第2222號），提起上訴，本院管轄之
第二審合議庭判決如下：
    主  文
原判決關於過失致人於死暨執行刑部分均撤銷。
乙○○過失致人於死，處有期徒刑壹年。
其餘上訴駁回。
前開第二項撤銷改判與第三項上訴駁回所處之刑，應執行有期徒
刑壹年貳月，緩刑年。
    事  實
一、緣乙○○於民國93年5 月11日下午1 時45分許，因參加慶祝
    媽祖壽誕、酬謝神恩等活動，飲用自釀藥酒數杯，直至同日
    下午3 時15分酬神活動結束時，已處於酒後不能安全駕駛動
    力交通工具之狀態。乃乙○○明知飲用酒精性飲料會導致反
    應遲鈍，且明知酒精尚未完全代謝出體外即駕駛車輛，恐有
    致生車禍而危害廣大用路人生命、財產之可能，仍於同日下
    午6 時45分許，無照駕駛其父王雄所有之HP-4250 號自用小
    客車，沿臺北縣平溪鄉縣，自平溪往臺北方向行駛
    。同日下午7 時10分許，乙○○駕駛上開車輛途經106 號縣
    道60.9公里（60公里900 公尺）處時，適有楊兩性騎乘車號
    MOD-350 號機車沿對向車道（自臺北往平溪方向）駛至該處
    ；乙○○本應注意飲用酒類後吐氣所含酒精濃度超過0.25mg
    /L（即每公升0.25毫克）者，不得駕駛汽車，且應注意汽車
    行駛在雙向二車道暨劃有分向限制線之路段，不得跨越分向
    限制線駛入來車車道，並應隨時注意車前狀況，俾能隨時採
    取必要之安全措施，而依當時情形，亦無不能注意之情事，
    竟因酒後注意力降低，而未注意對向車道有無來車，並違反
    該地交通標線指示，貿然跨越分向限制線侵入來車車道，致
    迎面與楊兩性騎乘機車發生對撞，致楊兩性人車倒地，受有
    顱內出血、頭挫裂傷等傷害，並於送醫途中不治死亡。乙○
    ○肇事後，則因酒意發作而在駕駛座內休息，直至員警據報
    抵達現場，始向員警承認肇事（惟非自首）；嗣員警以儀器
    檢測，發覺乙○○之呼氣酒精濃度值高達0.73mg/L。
二、案經被害人丙○○即楊兩性之子告訴暨臺北縣政府警察局瑞
    芳分局移送臺灣基隆地方法院檢察署檢察官聲請本院簡易庭
    以簡易判決處刑。
    理  由
一、上揭事實業據上訴人即被告乙○○於本院審理時坦認無訛，
    且有酒精測定值表（即酒精檢測單）、觀察測試紀錄表正本
    各1 紙在卷可按，並據檢察官督同檢驗員相驗屬實，分別製
    有相驗屍體證明書、驗斷書、勘驗筆錄各1 件及照片40張（
    現場照片26張；相驗屍體照片14張）在卷可稽。茲被告肇事
    後，為警施測所得之呼氣酒精濃度值既高達0.73mg/L，參以
    被告酒後駕駛車輛與黃兩性騎乘機車發生碰撞之情節，暨一
    般人飲酒後之呼氣酒精濃度值倘逾越0.57mg/L標準，即明顯
    可見其人平衡感、注意力、反應力、操控力、穩定性、感知
    能力，乃至駕駛能力之衰減或降低，自堪認被告肇事當時，
    確係處於酒後不能安全駕駛動力交通工具之狀態無疑。又觀
    之卷附酒精測定值表、道路交通事故調查報告表暨現場圖及
    現場照片26張（包括被告駕駛車輛、黃兩性騎乘機車之車損
    照片）所示情節，顯見：(1)被告駕駛車輛之車頭嚴重凹陷，
    擋風玻璃出現明顯裂痕；(2)黃兩性騎乘機車之車頭幾近全毀
    ；(3)黃兩性機車刮地痕之起始點係在黃兩性行駛車道（即臺
    北往平溪方向車道）；(4)被告肇事後，經員警施測所得之呼
    氣酒精濃度值顯然已經逾越0.25mg/L標準。據此研判，足見
    被告駕駛車輛及黃兩性騎乘機車，係以「車頭對撞」方式，
    在黃兩性行駛車道內發生碰撞；且亦堪認本案車禍之肇事成
    因，實乃「被告於酒後呼氣酒精濃度值逾越0.25mg/L標準之
    情形下，猶駕駛車輛沿臺北縣平溪鄉縣自平溪往臺
    北方向行駛，並於途經肇事地點時，貿然跨越分向限制線駛
    入來車車道，致與黃兩性騎乘機車發生對撞所致」。按汽車
    在雙向二車道行駛時，在劃有分向限制線之路段，不得駛入
    來車車道；駕駛人駕駛汽車，應遵守道路交通標誌標線指示
    ；汽車行駛時，駕駛人應注意車前狀況，並隨時採取必要之
    安全措施；汽車駕駛人飲用酒類或其他類似物後之吐氣所含
    酒精濃度超過0.25mg/L標準者，或其血液酒精濃度超過0.05
    %標準者，均不得駕駛車輛行駛道路。道路交通安全規則第
    九十七條第二款、第九十條、第九十四條第三項、第一百十
    四條第二款分別定有明文。茲被告既係汽車駕駛人，則其駕
    駛車輛行駛道路，自應按諸上揭規定盡必要之注意義務；而
    觀諸卷附道路交通事故調查表暨現場圖所示情節，案發當時
    ，肇事路段不僅路面乾燥，且無缺陷及障礙物，是自客觀以
    言，被告亦無不能注意之情事，乃竟因酒後注意力降低，而
    未注意對向車道有無來車，並違反該地交通標線指示，貿然
    跨越分向限制線侵入來車車道，致與楊兩性騎乘機車迎面對
    撞，則被告顯然違背上揭注意義務，其有過失甚明；又被告
    酒後駕車行經肇事路段，既因注意義務之違反，致生黃兩性
    死亡之結果，則被告之過失行為與黃兩性之死亡結果間，具
    有相當因果關係，亦屬灼然。臺灣省臺北區車輛行車事故鑑
    定委員會就本起車禍肇事責任鑑定之結果，亦同本院上開認
    定，此有上開委員會93年8月20日北鑑字第930887號函暨鑑
    定意見書乙件在卷可考。綜上，本案事證明確，被告酒後不
    能安全駕駛、過失致人於死之犯行，均堪認定。
二、核被告所為，係犯刑法第一百八十五條之三之服用酒類、不
    能安全駕駛動力交通工具而駕駛罪、刑法第二百七十六條第
    一項之過失致人於死罪。被告所犯上開二罪名間，犯意各別
    ，行為互殊，應予分論併罰。又被告係無照駕駛之事實，除
    據被告敘明在卷（偵查卷頁4 背面），並有卷附之臺北縣警
    察局舉發違反道路交通管理事件通知單（偵查卷頁22）、公
    路監理電子閘門查詢資料（偵查卷頁29）可稽；茲被告既係
    無照、酒後駕車，並因而致黃兩性死亡結果，依法應負刑事
    責任，自應依道路交通管理處罰條例第八十六條第一項規定
    ，就其所犯過失致死罪加重其刑。
三、被告雖以原判決未審究其自首情節為由，向本院提起上訴，
    並辯稱：車禍發生後，伊適見呂文政巡佐騎乘警用機車途經
    肇事地點，遂主動趨前報明本案緣由，是伊自當符合刑法自
    首減刑之規定云云。然按犯人須在犯罪未發覺之前，向該管
    公務員告知其犯罪，而不逃避接受裁判，方與刑法第六十二
    條規定之自首條件相符；又所謂「發覺」，並非以有偵查犯
    罪職權之機關或人員確知其人犯罪無誤為必要，祇須有確切
    根據，對其發生嫌疑並將之列為偵查對象，即得謂「已發覺
    」（最高法院94年度臺上字第3936號判決意旨參照）。茲本
    案員警實係接獲勤務中心轉報，始分批趕赴現場；又按諸肇
    事現場所呈現之「被告駕駛車輛停在對向車道」、「黃兩性
    人車倒地」、「被告酒醉並坐在駕駛座上休息」、「黃兩性
    騎乘機車被撞的七零八落」、「被告駕駛車輛前擋風玻璃破
    裂暨前方保險桿、引擎蓋凹陷」等客觀跡證，本案員警在被
    告承認肇事以前，實已可得而知本案犯罪事實之梗概，並有
    事實足對「肇事者即被告」發生合理可疑之確信，此觀諸證
    人林瑞慶、呂文政於原審結證之內容自明。是本案並不存在
    被告所指之自首情節，被告一再執陳詞辯稱本案有自首規定
    之適用云云，顯係就法律規定有所誤解，尚無可採。
四、原審就被告所犯服用酒類不能安全駕駛動力交通工具而駕駛
    罪，援引刑法第一百八十五條之三規定，並審酌被告經測試
    之呼氣酒精濃度值甚高，猶酒醉駕駛之危險性，缺乏尊重其
    他用路人生命、財產安全之觀念，駕駛態度輕率，應予非難
    ，兼衡之其素行、犯罪所生危害及犯後態度等一切情狀，量
    處有期徒刑四月，核其論罪科刑，並無不當，量刑亦堪稱妥
    適；被告徒執陳詞，上訴邀自首之寬典，請求撤銷改判，核
    無理由，應予駁回。
五、原審就被告所犯過失致人於死罪，認被告罪證明確，予以論
    罪科刑，固非無見，惟被告既係無照、酒後駕車，並因而致
    生黃兩性死亡結果，依法應負刑事責任，自應依道路交通管
    理處罰條例第八十六條第一項規定，就其所犯過失致人於死
    罪加重其刑，乃原審漏未斟酌及此，核其自有判決不適用法
    則之不當。被告仍執陳詞，圖邀自首寬典而上訴請求從輕量
    刑，核其上訴雖無理由，然原判決既查有前揭可議之處，本
    院自應予以撤銷改判。爰審酌被告酒後駕車跨越分向限制線
    ，衝撞黃兩性人、車，致發生不可挽回之後果，對告訴人陳
    俊義即黃兩性親子之身心折磨，實為難以承受之重，尤見被
    告過失程度之重大、所生實害之深遠等一切情狀，就其所犯
    過失致人於死罪，量處有期徒刑一年，以期罪刑相當，併與
    前開上訴駁回部分所處有期徒刑四月，合併定應執行刑有期
    徒刑一年二月。
六、被告前未曾受有期徒刑以上刑之宣告，復查無不良前科素行
    ，此有臺灣高等法院被告前案紀錄表在卷可按；參以被告本
    次純因一時失慮，致罹刑典，犯後並已深表悔悟，戮力賠償
    告訴人所受損害，而與告訴人達成和解，此分別有臺北縣平
    溪鄉調解委員會調解書及本院公務電話紀錄各1 件在卷可考
    ，經此科刑教訓後，信當知所警惕，而無再犯之虞，因認所
    受刑之宣告，以暫不執行為適當，爰併宣告緩刑三年，以勵
    來茲，用啟自新。
據上論斷，應依刑事訴訟法第四百五十五條之一第一項、第三項
、第三百六十八條、第三百六十九條第一項前段、第三百六十四
條、第二百九十九條第一項前段，道路交通管理處罰條例第八十
六條第一項，刑法第一百八十五條之三、第二百七十六條第一項
、第五十一條第五款、第七十四條第一款，罰金罰鍰提高標準條
例第一條前段，判決如主文。
本案經檢察官甲○○到庭執行職務。
中　　華　　民　　國　　94　　年　　9 　　月　　27　　日
                  刑事第二庭審判長法　官　王福康
                                  法  官  何怡穎
                                  法　官  王慧惠
以上正本證明與原本無異。
本件判決不得上訴。
中　　華　　民　　國　　94　　年　　9 　　月　　27　　日
                                  書記官　王一芳
附錄論罪法條：
道路交通管理處罰條例第86條第1項：
汽車駕駛人，無駕駛執照駕車、酒醉駕車、吸食毒品或迷幻藥駕
車、行駛人行道或行經行人穿越道不依規定讓行人優先通行，因
而致人受傷或死亡，依法應負刑事責任者，加重其刑至二分之一
。
刑法第185條之3：
服用毒品、麻醉藥品、酒類或其他相類之物，不能安全駕駛動力
交通工具而駕駛者，處1年以下有期徒刑、拘役或3萬元以下罰金
。
刑法第276條第1項：
因過失致人於死者，處2年以下有期徒刑、拘役或2千元以下罰金
。
